臺灣高等法院刑事裁定　　　　　　　　 96年度聲再字第220號
再審聲請人
即受判決人　 甲○○
選任辯護人　 林春鏞　律師
再審聲請人
即受判決人　 乙○○
上列聲請人因侵占等案件，對於本院93年度金上重訴字第3 號，
中華民國96年4月26日確定判決，聲請再審，本院裁定如下：
    主  文
再審之聲請駁回。
    理  由
一、受判決人甲○○之聲請意旨以原確定判決就以下足生影響於
    判決之重要證據漏未審酌：
（一）中興銀行93年8 月26日陳報狀載：「... 故並無所謂『審
      查部審查科將台鳳集團關係企業及其關係人貸款金額及相
      關資料報請當時甲○○總經理備查或使其知悉』」等語以
      及中興銀行93年12月8 日（93）興銀審字第3333號函亦說
      載明「... 本行營業單位當時界定該等人頭戶（含企業戶
      ）多為台鳳關係企業員工所設或各別員工申貸，非屬銀行
      法第25條所稱同一關係人之範圍（即以黃宗宏本人為核心
      ，其配偶，二親等以內之血親及以本人或配偶為負責人之
      企業），故所鍵89年3 月底台鳳公司同一關係人授信往來
      表，計有黃宗宏、黃葉東梅、陳美秀、台鳳（股）公司等
      14戶，授信核准總金額6,551,250 仟元，自未逾越當時本
      行所定同一關係人授信限額6,615,310 仟元，（淨值基準
      為16,538,272.5仟元之40％），又其個別同一人（即同一
      自然人或同一法人）授信核准金額，以金融局專案檢查基
      準日89年3月31日，戶頭145戶逐一檢視，亦未逾越當時所
      定同一自然人授信限額505,990 仟元或同一法人授信限額
      2,259,970仟元」等語。
（二）以下各項足以證明被告甲○○於89年3 月20日在處理吳朝
      賢等7戶申貸3億5 千萬元貸款時，係完全依照中興銀行授
      信相關規定及慣例處理，主觀上並無背信罪之意圖，亦無
      背信罪構成犯罪事實之認識。各項證據如下：
    (1)89年3 月20日在大陸王玉雲與駐行常務董事王清連通話之
      通聯紀錄。
    (2)證人蘇炳順89年5月19日於偵查庭證稱89年3月20日在王清
      連辦公室，親眼見到王清連對外用電話聯絡好幾通，後來
      下令甲○○通知天母分行等語。另於95年11月30日鈞院審
      理諭命交互詰問時，蘇炳順被問及：「89年4 月間你在重
      慶南路台鳳辦公室，有無將89年3 月20日下午在王清連辦
      公室的情形及王清連下令要甲○○打電話給天母分行的情
      形告知吳碧雲？」時，答稱：「有」。另90年4 月16日於
      原審審理時，亦證稱認識王玉雲十幾年，在當王世雄立委
      助理時就認識了，3月2日伊打電話到杭州時，是王玉雲上
      海的秘書接的，甲○○在王清連辦公室打電話給天母分行
      ，當時王清連、黃宗宏、王宣人及伊4人在場等語。
    (3)證人黃存健95年12月1 日就「有關中興銀行天母分行陳文
      美等7人之3.5億元貸款案，是否有人指示大台北地區其餘
      分行調撥資金暫緩關閉金庫？」證稱：當天調撥資金，是
      否與3.5 億貸款有關我不清楚，業務部是聯絡分行調撥資
      金，當天下午是總經理甲○○打電話給業務部經理白先生
      ，因白經理已經下班，所以由我接電話，總經理講聯絡台
      北縣市的分行，看是否有多餘的現金，可以調撥給天母分
      行。另就「有關調撥資金案，王玉雲有無與你有任何的聯
      繫？」證稱：沒有，當時是王總經理在王清連的辦公室打
      電話給我等語。
    (4)中興銀行「授信案件審核程序處理要點」第9 條後段規定
      ：「如授信案件有迅速審理必要時，得由董事長先行核定
      ，再補報常務董事追認」等語。
    (5)中興銀行95年10月27日接管字第09500000012號函及附件3
      「中興銀行先決行後追認案件明細表」。
    (6)證人吳世和於90年10月25日在第一審就「不同意不批，會
      死人」是何意思？證稱：「不批，批覆書拿不到。不批會
      造成駐行常董、經理等人違法」等語。
    (7)證人簡萬三於89年9 月27日在第一審就「董事長先行核定
      ，需書面或口頭？」，答稱：「銀行法有規定需要書面。
      我遇到的情形是口頭」等語。
二、受判決人乙○○之聲請再審意旨略稱：
    本件確定判決之判決書第64、65頁雖引述被告黃宗宏之抗辯
    ，共有7點，但被告黃宗宏在原審中極力主張：
（一）台鳳集團與黃宗宏個人資金互為流用係始自87年3 月間，
      而非原審判決所定之88年1 月起，此涉及本案與被告所涉
      另案違反證券交易法是否有牽連關係？是否為裁判上一罪
      ，有密切之關係，此部分，與台融國際開發股份有限公司
      之買賣台鳳股票間，亦牽涉甚深，而黃蓁蓁係該公司實際
      負責人，對此瞭解甚詳，被告黃宗宏於90年1 月16日狀請
      傳訊，以明瞭台鳳公司資金流向台融集團之事實，但均未
      獲傳訊，如能傳訊黃蓁蓁，必能證明黃宗宏與台鳳公司間
      資金互為流用係始自87年3 月間，則本案犯罪事實與法律
      適用，必與原判決所認定有所不同，故黃蓁蓁之證言，應
      屬「足以影響於判決之重要證據」。
（二）被告黃宗宏曾於96年2 月16日提出上訴補充理由狀，說明
      被告黃宗宏為台鳳公司代墊之資金共計達36億餘元，對此
      除於狀後附補證1至補證5外，並於狀中指稱曾於91年1 月
      11日所提刑事上訴理由及聲請調查證據狀中要求調查，以
      證明被告並無背信與侵占之意圖，但原審對此，均視而不
      見，亦未說明其捨棄不用之理由與對於被告有利證據不採
      納之理由，如原審能就被告黃宗宏所要求調查之證據，詳
      為調查，則原審認定事實與法律適用必然會有不同。
   綜上，此等證據均極為重要，乃原審均不予裡會，漏未審酌，
   被告自得本於法律規定，聲請再審云云。
三、按刑事訴訟法第421 條固規定：不得上訴於第三審法院之案
    件，除前條規定外，其經第二審確定之有罪判決，如就足生
    影響於判決之重要證據漏未審酌者，亦得為受判決人之利益
    聲請再審。惟此所謂重要證據，必須該證據已足認定受判決
    人應受無罪、或免訴、或輕於原審所認定之罪名方可，如不
    足以推翻原審所認定罪刑之證據，即非足生影響於原判決之
    重要證據。又依最高法院89年度台抗字第30號裁定意旨，刑
    事訴訟法第421 條所規定因重要證據漏未審酌而聲請再審者
    ，指該證據於案情有重要關係且未經審酌者而言，如證據業
    經法院本其自由心證予以取捨及判斷，僅係對此持相異評價
    ，即不能以此為由聲請再審。是如當事人所提出之證物，不
    足以影響判決結果，或第二審法院依調查之結果，本於論理
    法則、經驗法則，取捨證據後，認定事實者，則不包括之。
四、經查：
（一）本院前揭判決書第119至120頁，業已說明：「被告黃宗宏
      、乙○○所辯：『貸得款項均係統籌運用，無不法所有意
      圖云云』，然查被告黃宗宏係日本早稻田大學經濟學系畢
      業，自73、74年間即開始擔任台鳳公司總經理，後又兼任
      台鳳公司副董事長，並任「台鳳集團」總裁，實際掌管「
      台鳳集團」旗下數家公司業務，被告乙○○係國立中興大
      學統計系畢業，自畢業後即考上會計審計人員特考，並分
      發至證券暨期貨管理委員會服務，62年7 月份離職後曾任
      職國泰建設股份有限公司副理、經理等職，並與友人合資
      開設公司等節，均經被告二人供明，以渠等之學、經歷，
      當無不知個人與公司財產有別之理，此由被告乙○○於原
      審訊問中供稱：「公司與個人的財產是分開的」、「台鳳
      目前在銀行所開立的帳戶一定是台鳳本身的資金，這個黃
      宗宏不能任意使用，黃宗宏本身的部分是個人在使用」等
      語觀之益明，衡情殊無將被告黃宗宏個人與「台鳳集團」
      資產混淆合用之理。所辯「台鳳集團」與被告黃宗宏之財
      務統籌運用，被告黃宗宏戶頭供公司使用云云，應係臨訟
      杜撰之詞，要無可採。」，是該判決理由已說明無法採信
      被告黃宗宏、乙○○所辯被告黃宗宏個人與台鳳集團之資
      金互相流用之辯詞，與第一審判決所認定被告黃宗宏個人
      與台鳳集團資金有互相流用等情已有所不同，且按被告聲
      請意旨所指請求傳訊證人黃蓁蓁，其所提聲請狀係於第一
      審審理中所提出，於本院審理期間並未提出。另本院該確
      定判決既認定被告黃宗宏、乙○○前揭「黃宗宏個人與台
      鳳集團資金互相流用之辯詞」不足採信，則聲請意旨指稱
      本院就被告黃宗宏所提其為台鳳代墊之資金36億餘元等證
      據未予調查等節，均因本院前揭確定判決，不採認被告黃
      宗宏個人與台鳳集團之資金有互相流用之情，固而縱未予
      傳訊證人黃蓁蓁或調查該等證據，於判決並無影響。
（二）聲請人甲○○以中興銀行93年8月26日陳報狀及93年12月8
      日覆函，指出89年3 月底台鳳公司同一關係人授信往來表
      ，僅以黃宗宏、黃葉東梅、陳美秀，台鳳公司等14戶，授
      信核准金額未逾越當時該行所定同一關係人授信限額；及
      證人蘇炳順、黃存健、吳世和、簡萬三等人之證詞及中興
      銀行「授信案件審核程序處理要點」第9 點規定、中興銀
      行95年10月27日接管字第09500000012 號函及附件「中興
      銀行先決行後追認案件明細表」等足證被告甲○○無背信
      之主觀意圖及認識云云。然按原確定判決書第66頁以下業
      已說明中興銀行為避免對授信戶之同一關係人授信過度集
      中，並防範關係人間因經營失控產生連鎖效應損害銀行債
      權，就所謂「關係人」之定義，及對同一關係人授信之注
      意事項均詳為規定，此等規定自為擔任中興銀行總經理之
      甲○○所明知。且按被告所提前揭中興銀行陳報、覆函及
      相關規定，均為本院前揭判決宣判前已存在卷內之證據資
      料，本院前揭確定判決依調查之結果，依據卷內事證，分
      別定其證據之取捨，而為事實之判斷，本屬事實審法院職
      權之行使，被告甲○○聲請意旨上開所述，無非基於主觀
      之意見，對於證據價值為利己之解讀而已，並未提出有何
      影響判決之重要證據漏未審酌，自非得據為聲請再審之理
      由。
五、綜上所述，聲請人所舉聲請再審之理由，核與法定要件不合
    ，聲請人聲請再審，為無理由，應予駁回。
據上論斷，應依刑事訴訟法第434條第1項，裁定如主文。
中　　華　　民　　國　　96　　年　　6 　　月　　20　　日
　　　　　　　　　刑事第十一庭審判長法　官  張連財
  　　　　　　　　　　　　　　　　  法　官  林明俊
　　　　　　　　　　　　　　　　　  法　官  楊照男
以上正本證明與原本無異。
不得抗告。
                                    書記官  陳秋雄
中　　華　　民　　國　　96　　年　　6　　月　 　21　　日
